臺灣臺南地方法院臺南簡易庭民事判決
110年度南簡字第613號
原      告  李臻褕  
訴訟代理人  嚴天琮律師
被      告  和潤企業股份有限公司


法定代理人  田天明  
訴訟代理人  季佩芃律師
複  代理人  蘇佰陞律師
上列當事人間債務人異議之訴事件，經本院於民國110年8月17日
言詞辯論終結，判決如下：
    主  文
被告不得持本院102年度司執字第122055號債權憑證(原執行名義：臺灣臺北地方法院102年度司票字第12813號民事裁定及確定證明書)為執行名義對原告為強制執行。
本院110年度司執字第20130號給付票款強制執行事件之強制執行程序應予撤銷。
訴訟費用新臺幣4,850元由被告負擔。
    事實及理由
一、原告起訴主張：被告於民國110年3月5日執本院102年度司執
    字第122055號債權憑證（下稱系爭債權憑證）向本院聲請對
    原告財產為強制執行，經本院以110年度司執字第20130號給
    付票款強制執行事件（下稱系爭執行事件）受理在案。系爭
    債權憑證係由被告持如附表所示之本票（下稱系爭本票）向
    臺灣臺北地方法院聲請本票准予強制執行裁定，經該院以10
    2年度司票字第12813號裁定准許後聲請強制執行換發而來，
    而系爭本票之票據請求權消滅時效期間3年，被告持系爭債
    權憑證分別於103年4月間及103年7月間向本院聲請強制執行
    無結果後，就未再為其他強制執行聲請，被告於110年3月5
    日始聲請系爭執行事件，系爭本票之票據請求權已罹於時效
    而消滅，原告主張時效抗辯而拒絕給付，爰依強制執行法第
    14條第1項規定，請求撤銷系爭執行事件之強制執行程序，
    被告不得執系爭債權憑證對原告為強制執行等語。並聲明：
    如主文第1、2項所示。
二、被告抗辯：被告與洪合堂生物科技有限公司（原名鈞啟生物
    科技有限公司）及其法定代理人洪啓盛共同簽發系爭本票，
    由鈞啓生物科技有限公司向被告購買車牌號碼0000-00國瑞
    自用小客車一輛，原告為連帶保證人並簽訂動產擔保附條件
    買賣契約書。詎原告僅繳付若干期數後即未再履約，已喪失
    期限利益，被告持系爭本票向臺灣臺北地方法院聲請本票准
    予強制執行裁定，嗣後換發系爭債權憑證。被告前多次向原
    告催討，原告置之不理，原連絡電話已為空號，致被告催討
    無門，縱系爭本票之票款請求權已罹於時效而消滅，被告尚
    得依票據法第22條第4項規定另訴請求原告返還，請原告審
    慎為絕，以和為貴等語。並聲明：原告之訴駁回。
三、本院之判斷理由：
　㈠被告前持系爭本票向臺灣臺北地方法院聲請就其中446,928元
    ，及自102年7月1日起至清償日止，按年息20％計算之利息准
    予強制執行，經臺灣臺北地方法院以102年度司票字第12813
    號裁定准許後，被告持系爭本票裁定及確定證明書為執行名
    義，向本院對洪合堂生物科技有限公司（原名鈞啟生物科技
    有限公司）、洪啟盛及原告強制執行，因全未受償，經本院
    於102年12月27日核發南院崑102司執勉字第122055號債權憑
    證（即系爭債權憑證）。嗣被告再於103年間持系爭債權憑
    證為執行名義向本院聲請強制執行，歷經本院以103年度司
    執字第9530號強制執行事件、103年度司執字第61636號強制
    執行事件受理後，均因執行無結果終結。其後，被告直至11
    0年3月5日再持系爭債權憑證為執行名義向本院聲請就172,4
    50元，及自102年7月1日起至清償日止，按年息20％計算之利
    息對原告財產為強制執行，經本院以系爭執行事件受理中，
    執行程序尚未終結等情，業經本院調取系爭執行事件卷宗核
    閱無誤，此部分事實，應可認定。
　㈡按票據上之權利，對本票發票人，自到期日起算，三年間不
    行使，因時效而消滅，票據法第22條第1項定有明文。次按
    消滅時效，自請求權可行使時起算，民法第128條亦有明定
    。所謂請求權可行使時，乃指權利人得行使請求權之狀態，
    已無法律上障礙而言（最高法院99年度台上字第297號判決
    意旨參照）。系爭本票到期日為102年6月30日，依前揭規定
    ，被告就系爭本票對發票人即原告之票款請求權，即應自到
    期日102年6月30日起算3年消滅時效。
　㈢次按時效中斷者，自中斷之事由終止時，重行起算。經確定
    判決或其他與確定判決有同一效力之執行名義所確定之請求
    權，其原有消滅時效期間不滿5年者，因中斷而重行起算之
    時效期間為5年，民法第137條第1、3項定有明文。系爭債權
    憑證係由系爭本票強制執行裁定換發而來，已如前述，而本
    票執票人依票據法第123 條規定，聲請法院裁定許可對發票
    人強制執行，係屬非訟事件，此項裁定並無確定實體上法律
    關係存否之實質確定力，自非屬與確定判決有同一效力之執
    行名義。故系爭本票執票人之請求權於中斷時效事由終止重
    行起算時，其消滅時效期間，依票據法第22條第1項規定仍
    為3年，並不能因取得法院許可強制執行之裁定而延長為5年
    。
　㈣再按聲請強制執行雖可發生中斷時效之效力，惟於該強制執
    行事件終結時，中斷之時效應重行起算，而執行法院依強制
    執行法第27條規定，發給俟發現財產再予執行之憑證，交債
    權人收執時，執行行為即為終結，因開始執行行為而中斷之
    時效，應由此重行起算(參照司法院院字第2447號解釋，辦
    理強制執行事件應行注意事項14)。惟消滅時效完成後，債
    權人始依原執行名義或債權憑證聲請法院再行強制執行，要
    無中斷時效或中斷事由終止重行起算時效之可言(最高法院1
    04年度台上字第1369號裁定意旨參照)。被告於103年間持系
    爭債權憑證聲請強制執行，因執行無效果經本院加註於系爭
    債權憑證後，遲至110年間始持系爭債權憑證再向本院聲請
    系爭執行事件，業經本院詳述如前，足見被告於103年間執
    行終結後，至下一次聲請執行即110年間，已逾3年，依前開
    說明，系爭本票之票款請求權已罹於時效而消滅，被告於罹
    於票款請求權3年時效後始聲請強制執行之事實，自堪認定
    。
　㈤復按請求權之消滅時效完成後，依民法第144條第1項規定，
    債務人得拒絕給付，固係採抗辯權發生主義，惟如債務人行
    使此項抗辯權，表示拒絕給付，債權人之請求權利因而確定
    的歸於消滅，債務人即無給付之義務（最高法院103年度台
    上字第1196號判決要旨參照）。系爭債權憑證係由系爭本票
    換發而來，而系爭本票之票款請求權時效已逾3年消滅時效
    而消滅，業如前述，原告主張被告之票款請求權已罹於時效
    而消滅，其得為時效抗辯並拒絕給付，被告不得再執系爭債
    權憑證為執行名義聲請對原告強制執行，為有理由，應予准
    許。
　㈥按執行名義成立後，如有消滅或妨礙債權人請求之事由發生
    ，債務人得於強制執行程序終結前，向執行法院對債權人提
    起異議之訴，強制執行法第14條第1項前段定有明文，是系
    爭本票之票款請求權既已罹於消滅時效，原告依法得拒絕給
    付，被告已不得持系爭本票裁定及所換發之系爭債權憑證對
    原告強制執行，依上規定，原告提起本件債務人異議之訴，
    請求撤銷系爭執行事件之強制執行程序，為有理由，應予准
    許。
四、綜上所述，原告依強制執行法第14條第1項規定，訴請被告
    不得執系爭債權憑證對其為強制執行，系爭執行事件之強制
    執行程序應予撤銷，為有理由，應予准許。　
五、本件事證已臻明確，兩造其餘攻擊防禦方法及所提之證據，
    核與判決結果無影響，毋庸再予一一論述，附此敘明。
六、按訴訟費用，由敗訴之當事人負擔；法院為終局判決時，應
    依職權為訴訟費用之裁判；民事訴訟法第78條及第87條第1
    項分別定有明文。經核本件訴訟費用額為4,850元（即第一
    審裁判費），原告之請求為有理由，爰依上開規定確定被告
    應負擔之訴訟費用如主文第2項所示。
七、據上論結，原告之訴為有理由，判決如主文。
中　　華　　民　　國　　110 　年　　8 　　月　　31　　日
                  臺灣臺南地方法院臺南簡易庭
                                  法  官　張桂美　
以上正本證明與原本無異。
如不服本判決，應於判決送達後20日內，向本院提出上訴狀並表
明上訴理由，如於本判決宣示後送達前提起上訴者，應於判決送
達後20日內補提上訴理由書（須附繕本）。
中　　華　　民　　國　　110 　年　　9 　　月　　1 　　日
                                  書記官  薛雅云
附表：        發    票       人 發票日 票面金額(新臺幣) 債權憑證金額 (新臺幣) 到期日 洪合堂生物科技有限公司 （原名鈞啟生物科技有限公司） 洪啟盛 李臻褕 101年5月28日 52萬元 446,928元，及自102年7月1日起至清償日止，按年息20％計算之利息  102年6月30日